【裁判字號】    98,抗,570
【裁判日期】    980413
【裁判案由】    拆屋還地
【裁判全文】
臺灣高等法院民事裁定                  98年度抗字第570號
抗  告  人  乙○○
            甲○○
上列抗告人因與相對人臺灣臺北看守所間拆屋還地事件，對於中
華民國98年3月9日臺灣臺北地方法院96年度訴字第8787號裁定提
起抗告，本院裁定如下：
    主  文
抗告駁回。
抗告訴訟費用新台幣壹仟元由抗告人負擔。
    理  由
一、按訴訟標的之價額，由法院核定；核定訴訟標的之價額，以
    起訴時之交易價額為準；無交易價額者，以原告就訴訟標的
    所有之利益為準，民事訴訟法第77條之1第1項、第2項分別
    定有明文。又計算上訴利益，應就上訴聲明範圍內之訴訟標
    的，依起訴時之價額定之（最高法院31年抗字第690號判例
    參照）。
二、本件相對人在原法院起訴後，業經原法院判命抗告人應將坐
    落臺北市○○段○○段551之5、566及551之6地號土地上，
    各如原判決圖所示B、C及D部分，面積依序為8.5平方公尺、
    41 平方公尺及29平方公尺之房屋及其他工作物拆除，並將
    該部分土地返還相對人，經抗告人聲明不服，提起上訴。經
    查，系爭551之5、566及551之6地號土地，於起訴時之公告
    土地現值依序為每平方公尺新台幣 (下同)21萬3,000元、17
    萬931元、16萬9,971元，有地價證明書可稽（見原法院卷57
    至59頁），則本件上訴訴訟標的之價額應為1,374萬7,830元
    【其計算式為：(21萬3,000元×8.5)+(17萬931元×41)+(16
    萬9,971元×29) =1,374萬7,830元】。從而，原裁定核定訴
    訟標的之價額為1,374萬7,830元，並以該價額為據，依民事
    訴訟法第77條之13、第77條之16第1項規定之徵收標準，命
    抗告人限期補繳第二審裁判費19萬9,500元，並無不合。
    抗告意旨雖以：原法院所核定之訴訟標的價額已超過市價，
    應按土地公告地價核定訴訟標的之價額；又原判決命伊返還
    不當得利部分，不應併算其價額云云。惟查，所謂公告土地
    現值係直轄市或縣（市）政府，對於轄區內土地，經常調查
    其地價動態，繪製地價區段圖並估計區段地價後，提經地價
    評議委員會評定，據以編製土地現值表，於每年7月1日公告
    之地價，此觀平均地權條例第46條規定甚明；所謂公告地價
    則係直轄市及縣（市）主管機關依平均地權條例第14條、第
    15條規定所規定或每3年重新規定之地價，相較而言，前者
    顯與市場交易價格較相近。況原法院亦係按系爭土地之公告
    土地現值命相對人繳納第一審裁判費 (見原法院卷2、4、48
    頁)，是抗告人執此指摘原裁定關於訴訟標的之價額核定不
    當，聲明廢棄，應屬無稽。又原裁定所核定訴訟標的之價額
    ，並未併計原判決主文第二項所命抗告人返還相當於租金之
    不當得利83萬4,778本息部分，是抗告人執此指摘原裁定不
    當，聲明廢棄，尤屬無稽。
三、據上論結，本件抗告為無理由，依民事訴訟法第495條之1第
    1項、第449條第1項、第95條、第85條第1項前段、第78條，
    裁定如主文。
中    華    民    國    98    年    4     月    13   日
                    民事第六庭
                        審判長法  官  林鄉誠
                              法  官  楊豐卿
                              法  官  許紋華
正本係照原本作成。
如不服本裁定，應於收受送達後10日內向本院提出抗告狀，並應
繳納抗告費新台幣１千元。
中    華    民    國    98    年    4     月    15    日
                              書記官  潘大鵬


司法院資訊處製作；財團法人民間司法改革基金會備份。
